臺灣高等法院高雄分院刑事判決　　　　96年度交上易字第20號
上　訴　人　臺灣屏東地方法院檢察署檢察官
被　　　告　乙○○
上列上訴人因被告過失致死案件，不服臺灣屏東地方法院95年度
交訴字第75號中華民國95年12月28日第一審判決（起訴案號：臺
灣屏東地方法院檢察署95年度偵字第4494號），提起上訴，本院
判決如下：
    主  文
上訴駁回。
    理  由
一、公訴意旨略以：被告乙○○於民國94年12月26日晚上10時30
    分許，駕駛車牌號碼VN-3093 號自用小客車，沿屏東縣屏東
    市○○路由西往東行駛，途經該路與同市○○路○○路口時
    ，欲行左轉，應注意車前狀況，並隨時採取必要之安全措施
    ，依當時天候晴、夜間有照明、視距良好、路面乾燥、無缺
    陷、無障礙物等情況，亦無不能注意之情事，詎被告竟疏未
    注意前方交岔路口之車流狀況，即貿然通過上開交岔路口，
    適柳榮祥在飲用含酒精之飲料後，血液中酒精濃度達129.4m
    g/dl（折合吐氣所含酒精濃度每公升0.647 毫克），已達不
    能安全駕駛動力交通工具之狀態下，騎乘車牌號碼WQH-116
    號輕型機車沿忠孝路由北往南而至，被告煞避不及，所駕自
    用小客車之右前方撞及柳榮祥所騎機車之右側，致柳榮祥人
    車倒地，受有顱骨骨折、硬腦膜下出血、右側股骨骨折、右
    側脛骨、腓骨骨折、左側鎖骨骨折等傷害，雖經送醫急救，
    延至94年12月31日上午8 時許仍不治死亡，因認被告涉有刑
    法第276 條第1 項之過失致人於死罪嫌云云。
二、公訴人認被告涉有前述過失致人於死罪嫌，無非係以本件車
    禍乃被告駕駛自用小客車撞及被害人柳榮祥騎乘之機車，且
    被告疏未注意車前狀況，並做適當之閃避，為有過失，其因
    而致被害人柳榮祥死亡，自應負過失致人於死罪責等情，為
    其主要論據。訊據被告則堅決否認有何過失犯行，辯稱：本
    件車禍之發生，肇因於柳榮祥酒後騎乘機車，未開車燈，並
    擅闖紅燈行駛於快車道，伊遵照綠燈之指示前進，雖撞及柳
    榮祥騎乘之機車致其死亡，仍難謂有過失等語。
三、本件被告於94年12月26日晚上10時30分許，駕駛車牌號碼VN
    -3093 號自用小客車，沿屏東縣屏東市○○路由西往東行駛
    ，行抵該路與同市○○路交岔之丁字路口左轉時，適柳榮祥
    騎乘車牌號碼WQH-116 號輕型機車沿忠孝路由北往南而至，
    被告所駕自用小客車之右前方因而撞及柳榮榮所騎機車之右
    側，致柳榮祥人車倒地，受有顱骨骨折、硬腦膜下出血、右
    側股骨骨折、右側脛骨、腓骨骨折及左側鎖骨骨折等傷害，
    經送醫急救，延至94年12月31日上午8 時許仍不治死亡各事
    實，迭據被告於偵查、原審及本院審理時供認不諱，並有警
    製道路交通事故現場圖、道路交通事故調查報告表(一)、(二)、
    寶建醫院診斷證明書及照片在卷可稽，復經檢察官督同法醫
    師相驗屬實，製有相驗筆錄、鑑定驗斷書及相驗屍體證明書
    在卷足憑，堪信為實在。
四、依前引道路交通事故現場圖、道路交通事故調查報告表(一)所
    載、原審向屏東縣警察局交通隊警員袁崇竣查詢之公務電話
    查詢紀錄表及證人甲○○於原審審理時所為之證述，本件肇
    事丁字路口設置有行車管制號誌（即紅綠燈），且於肇事當
    時運作正常，而被告之行車方向為由西往東，柳榮祥之行車
    方向為由北往南，則被告之行車方向如為綠燈，柳榮祥之行
    車方向應為紅燈，反之，柳榮祥之行車方向如為綠燈，被告
    之行車方向即應為紅燈。茲被告駕駛之自用小客車與柳榮祥
    騎乘之機車，既於行進間在交岔路口內相撞肇事，自可憑以
    推斷其中一方有闖紅燈之情事。按在無其他標誌、標線禁制
    或指示下，圓形綠燈表示准許車輛直行或左、右轉；車輛面
    對圓形紅燈表示禁止通行，不得超越停止線或進入路口，道
    路交通標誌標線號誌設置規則第206 條設有明文。又依信賴
    原則，汽車駕駛人應可信賴參與交通行為之對方，亦將同時
    為必要之注意，相互為遵守交通秩序之適當行為，而無考慮
    對方將會有違反交通規則之不當行為之義務，故汽車駕駛人
    如已遵守交通規則且為必要之注意，縱有死傷結果之發生，
    其行為仍難認有過失可言（最高法院88年度台上字第1852號
    判決參照）。準此，被告或柳榮祥之一方如係依綠燈之指示
    而前進，且已盡其警戒前方預防危險發生之注意義務，則雖
    因他方違反交通規則擅闖紅燈以致肇事，此一方仍應認其並
    無過失可言。本件經送臺灣省車輛行車事故覆議鑑定委員會
    鑑定結果，略謂：本件涉及號誌問題，端視何車未依號誌指
    示（闖紅燈）行闖，為肇事因素，依綠燈號誌指示行駛之一
    方，無肇事因素等語，其意見亦與前述大致相同，有該委員
    會95年6 月1 日府覆議字第0950100317號函在卷可考（見相
    驗卷第92頁）。
五、經查證人即被告之夫張志成於原審審理時具結證稱：我們在
    里港鐵店路開了一家超商，那天晚上快10點，我跟我太太要
    去里港超商‧‧‧‧我沒有看到（車禍情形）‧‧‧‧當時
    我在閉目養神‧‧‧‧敬軍路很直，那時我還沒有閉目養神
    ，我看到當時由紅燈轉綠燈，我心裡想綠燈，我太太開車，
    我就閉著眼精。沒想到一下子就聽到碰的聲音‧‧‧‧（距
    離路口）大約50公尺（的地方看到紅燈轉綠燈）‧‧‧‧50
    公尺不會很久，一下子就到了等語，如果無訛，依被告於檢
    察官偵查中所自承其車速約在時速40至45公里之間計算（見
    相驗卷第49頁），其每秒約可行駛11.1至12.5公尺，自紅燈
    轉為綠燈之際起，算至被告駕車抵達肇事路口時止，不過短
    短4 、5 秒，柳榮祥之行車方向應尚未自紅燈轉為綠燈，則
    柳榮祥係闖紅燈進入路口，即屬無疑。又柳榮祥行車方向之
    停止線距離其機車被撞後倒地之位置為22.9公尺，有道路交
    通事故現場圖之記載足憑，以時速4 、50公里之速度計算，
    僅約1 、2 秒即可到達，柳榮祥復係自被告之側面而非前方
    騎乘機車而來，一般而言，已較難提防及之，加以如信賴該
    行車方向之來車理應不致超越停止線進入路口，則尤難加以
    提防，揆諸前揭說明，被告在此情況之下肇事，即尚難認為
    有過失。
六、本件如非柳榮祥闖紅燈，則係被告闖紅燈，而如係柳榮祥闖
    紅燈，被告即無過失可言，已據前述。又證人即告訴人丙○
    ○（柳榮祥之妻）雖對被告提出過失於人於死之告訴，惟其
    於原審審理時證稱並無證據證明被告闖紅燈等語（見原審卷
    第40頁反面），且證人甲○○於原審及本院審理時亦證稱：
    我沒有看到車禍發生，也沒有聽到車禍聲音，我經過肇事路
    口時紅綠燈是正常運作，我經過肇事地點時，看到有人受傷
    倒地，我有報案，我沒有下車，現場情況我不清楚，我只是
    經過而已，從車禍發生到我看到車禍現場之間經過多久時間
    我不知道，無法研判等語（見原審卷第38頁、本院卷第44頁
    ），則公訴人所舉之證據尚不足以證明被告確有闖紅燈之情
    事，故本件即尚無法排除被害人柳榮祥闖紅燈之可能性，是
    本件既有可能係被害人柳榮祥闖紅燈，而被告並無過失，即
    難遽謂被告應成立過失致人於死罪責。此外，復查無其他積
    極證據足資證明被告有何過失致人於死之犯行，被告被訴過
    失致人於死罪自屬不能證明。
七、原審因而以不能證明被告犯過失致人於死罪，而為被告無罪
    之諭知，核無違誤；檢察官循告訴人具狀請求上訴意旨，猶
    執前詞，指摘原判決不當，為無理由，應予駁回。
據上論斷，應依刑事訴訟法第368 條，判決如主文。
本案經檢察官陳新慶到庭執行職務。
中　　華　　民　　國　　96　　年　　3 　　月　　21　　日
                  刑事第五庭    審判長法  官  曾永宗
                                      法  官  王伯文
                                      法  官  陳  箐
以上正本證明與原本無異。
本判決不得上訴。
中　　華　　民　　國　　96　　年　　3 　　月　　21　　日
　　　　　　　　　　　　　　　　　　　書記官  魏文常
